【裁判字號】    98,抗,237
【裁判日期】    980519
【裁判案由】    損害賠償
【裁判全文】
臺灣高等法院臺中分院民事裁定           98年度抗字第237號
抗  告  人  亞東預拌混凝土股份有限公司
法定代理人  甲○○
訴訟代理人  吳光中律師
相  對  人  乙○○
上列當事人間損害賠償事件，抗告人對於中華民國98年2月5日臺
灣臺中地方法院98年度重訴字第7號裁定提起抗告，本院裁定如
下：
      主      文
抗告駁回。
抗告訴訟費用由抗告人負擔。
      理      由
一、本件原法院以：相對人乙○○並未於台灣台中地方法院97年
    度訴第3718號偽造文書等案件之刑事訴訟被提起公訴，或經
    刑事訴訟程序中經認定係共犯而為共同侵權行為之人，自難
    謂乙○○係該案件依民法應負賠償責任之人。是抗告人主張
    乙○○與共同被告楊青洲、張國陞共同涉犯偽造文書、詐欺
    取財等罪，或刑法第三百四十二條之背信罪，而應與其等負
    侵權行為之連帶損害賠償責任；或依民法第五百四十四條、
    第四百八十九條、第二百二十七條等規定，乙○○應負損害
    賠償責任等，均非刑事訴訟程序認定之犯罪事實侵害其私權
    ，自不得提起本件附帶民事訴訟。抗告人提起本件附帶民事
    訴訟，其訴為不合法，依民事訴訟法第二百四十九條第一項
    第六款所定起訴不備其他要件，以裁定駁回抗告人之附帶民
    事訴訟。
二、抗告意旨略以：相對人乙○○於台灣台中地方法院97年度訴
    字第3718號偽造文書等案件之刑事卷宗，可看出與楊青洲、
    張國陞共同涉犯偽造文書、詐欺取財等罪，則刑事訴訟法第
    四百八十七條第一項規定，因犯罪而受損害之人於刑事訴訟
    程序得附帶提起民事訴訟，對被告及依民法負賠償責任之人
    請求回復其損害，相對人乙○○係依民法規定，應負賠償責
    任之人，抗告人自得提起本件附帶民事訴訟。乃原審竟認抗
    告人之起訴不合程序予以駁回，自不合法等語。
三、按因犯罪而受損害之人，於刑事訴訟程序得附帶提起民事訴
    訟，對於被告及依民法負賠償責任之人，請求回復其損害，
    刑事訴訟法第四百八十七條第一項定有明文。是附帶民事訴
    訟，係因犯罪而受損害之人，為請求回復其損害，於刑事訴
    訟程序附帶提起之民事訴訟，提起是項訴訟，自須限於被訴
    之犯罪事實侵害其私權，致生損害者，始得為之。換言之，
    附帶民事訴訟之提起，必以刑事訴訟程序之存在為前提，若
    刑事訴訟未經提起公訴或自訴，或非刑事訴訟程序認定之犯
    罪事實侵害其私權，縱因同一事故而受有損害，亦不得對於
    應負賠償責任之人，提起附帶民事訴訟（最高法院97年度台
    抗字第104、184號裁判參照）。本件台灣台中地方法院97年
    度訴字第3718號偽造文書等案件之刑事判決，認楊青洲為勤
    臻實業有限公司（下稱勤臻公司）與寰暵實業有限公司（下
    稱寰暵公司）之實際負責人，為使勤臻公司承攬亞東預拌混
    凝土股份有限公司（下稱亞東公司）「國道六號南投段第C6
    03標草屯收費站及國姓一號隧道工程預拌混凝土、噴凝土供
    應契約」，能符合亞東公司要求承攬人應出具銀行履約保證
    書之條件，竟與張國陞及姓名不詳自稱「陳先生」（英文姓
    名ALLEN TAN）之成年男子，共同意圖為勤臻公司不法之所
    有，並基於行使偽造私文書之犯意聯絡，由張國陞負責居間
    聯繫，並推由「ALLEN TAN」於民國（下同）93年11月間某
    日，於菲律賓偽造如該刑事判決附表（下稱附表）編號及
    編號之署名，進而偽造菲律賓首都銀行出具之編號BankGu
    ar antee NO：MO05577、金額為美金58萬元之銀行履約保證
    書及菲律賓馬尼拉市公證人之認證書，楊青洲並檢附第一次
    履約保證書及認證書影本，以勤臻公司名義發函予亞東公司
    ，要求亞東公司支付預付款。楊青洲為進一步取信亞東公司
    ，又偽造如附表編號之署名，進而偽造菲律賓首都銀行之
    確認函後，再傳真與亞東公司往來之遠東國際商業銀行（下
    稱遠東銀行），轉交予亞東公司，以此方式假冒菲律賓首都
    銀行確認第一次履約保證書之內容，致亞東公司陷於錯誤，
    誤認菲律賓首都銀行確有提供勤臻公司履約保證，遂於93年
    12月7日給付勤臻公司C603標第1期預付款新台幣（下同）60
    0萬元，再於94年1月6日給付勤臻公司第2期預付款600萬元
    ，共計1200萬元。勤臻公司於94年3月間，又向亞東公司申
    請變更契約主體為寰暵公司，由寰暵公司承受勤臻公司就C6
    03標供應契約之一切權利義務。亞東公司遂將原應給付予勤
    臻公司之第3期預付款300萬元給付寰暵公司，並於94年4月
    27日，與寰暵公司簽訂C603標供應契約。寰暵公司另於94年
    7月間，與亞東公司再簽訂「國道六號南投段第C607標斗山
    高架橋工程預拌混凝土、噴凝土供應契約」（下稱C607標供
    應契約）。茲楊青洲為使寰暵公司符合上開C603標供應契約
    及C607標供應契約要求出具銀行履約保證書之條件，復承上
    開意圖為寰暵公司不法之所有，並基於偽造私文書之概括犯
    意聯絡，與張國陞及「ALLEN TAN」以相同之手法，於94年8
    月間，又偽造如附表編號及編號之署名，進而偽造菲律
    賓首都銀行出具之編號為BankGuarantee NO：MO05577/RN/
    Al、金額為美金105萬元之銀行履約保證書（如附表編號
    所示，下稱第二次履約保證書）及菲律賓馬尼拉市公證人之
    認證書（如附表編號所示），再於同年8月18日，檢附第
    二次履約保證書，以寰暵公司名義發函予亞東公司，而行使
    上開偽造私文書，請求亞東公司給付預付款，致亞東公司因
    而陷於錯誤，於94年9月2日給付寰暵公司C607標供應契約第
    2期預付款1000萬元。總計亞東公司因而給付勤臻公司及寰
    暵公司之預付款，高達2500萬元等情，有該刑事判決在卷可
    憑。均未認相對人乙○○與楊青洲、張國陞共犯偽造文書及
    詐欺取財等犯罪事實，是就被訴之犯罪事實，相對人乙○○
    並未侵害抗告人之私權，致生損害。是抗告人對相對人提起
    本件附帶民事訴訟，揆諸上開說明，抗告人之訴，於法未合
    ，自應裁定予以駁回。原法院駁回抗告人之訴，洵屬正當。
    抗告論旨，指摘原裁定不當，求予廢棄，為無理由。
四、據上論結，本件抗告為無理由。依民事訴訟法第四百九十五
    條之一第一項、第四百四十九條第一項、第九十五條、第七
    十八條，裁定如主文。
中    華    民    國    98    年    5     月    19    日
                  民事第一庭    審判長法  官  吳火川
                                      法  官  胡景彬
                                      法  官  饒鴻鵬
以上正本係照原本作成。
如不服本裁定應於裁定送達後10日內向本院提出抗告理由狀（須
按他造人數附具繕本），並繳納抗告裁判費新台幣1,000元。
                                      書記官  林明冬
中    華    民    國    98    年    5     月    20    日
                                                      Ｍ


司法院資訊處製作；財團法人民間司法改革基金會備份。
